最　高　行　政　法　院　裁　定
　　　　　　　　　　　　　94年度裁字第00220號
抗　告　人　甲　○
上列抗告人因與相對人內政部間有關人民團體事務事件，對於中
華民國92年11月4日臺北高等行政法院92年度訴更一字第58號裁
定提起抗告，本院裁定如下︰
　　主  文
抗告駁回。
抗告訴訟費用由抗告人負擔。
　　理  由
一、按抗告法院認抗告為不合法或無理由者，應為駁回抗告之裁
    定。
二、抗告人前於民國（下同）86年間與訴外人盧樹楠等人因籌設
    政黨組織，而於86年10月31日召開成立大會，再於86年11月
    28日以設立「中華革命黨」為名向相對人申請備案。相對人
    以抗告人設立之上開政黨名稱與現行已存在政黨「中國國民
    黨」之名稱相混淆，易生誤認情形，而以87年1月5日台（87
    ）內民字第8785040號函否准所請。抗告人及盧樹楠不服，
    提起訴願，遭相對人以87年4月1日台（87）內訴字第870242
    8號訴願決定書予以駁回。抗告人及盧樹楠又不服，提起再
    訴願，再訴願決定機關行政院則認其等於再訴願書未載明住
    所，且所蓋印章為中華革命黨輪值主席章，非其等印章，程
    序有欠缺，而命其補正，後以抗告人未合法補正，而從程序
    上為再訴願程序駁回之決定。抗告人提起行政訴訟，經改制
    前行政法院於87年11月6日以87年度裁字第1266號裁定駁回
    抗告人之訴確定在案。嗣抗告人又於89年8月31日以自己名
    義去函當時之內政部部長張博雅，要求在政黨輪替後，依法
    核准「中華革命黨」之備案，相對人則將上開信函內容視為
    抗告人要求政黨備案之新請求，而以89年9月20日台（89）
    內民字第8907540號函答覆抗告人，除重申前已不同意備案
    之公函文號外，另告以「抗告人如擬再設立政黨，請另擇定
    其他政黨名稱，依人民團體法第46條第1項之規定申請備案
    。抗告人遂於89年10月31日再以「新中華革命黨」名義向相
    對人重新申請備案，經相對人於89年11月21日以台（89）內
    民字第8908931號函答覆抗告人稱：「台端函為『新中華革
    命黨』報請政黨備案一案，請依人民團體法第46條第1項及
    本部89年9月20日台（89）內民字第8907540號函辦理」。抗
    告人對上開相對人先後於89年9月20日及89年11月21日所為
    函覆不服，乃於90年3月19日提起行政訴訟，原審法院以90
    年度訴字第2598號裁定予以駁回，經本院以92年度裁字第
    779號裁定廢棄發回後，原審始裁定命抗告人補正訴之聲明
    及訴訟標的，抗告人乃補正聲明請求相對人作成同意「中華
    革命黨」備案之行政處分。
三、原裁定駁回抗告人在原審之訴，其理由略以：(一)按提起課予
    義務訴訟者，以「其請求遭行政機關拒絕或逾期不為決定後
    ，提起訴願又遭駁回或同樣面臨訴願機關逾期不為決定之困
    境」為限。此觀之行政訴訟法第5條第1項、第2項之規定即
    可明瞭。(二)有關相對人對政黨「備案」申請之同意，在法律
    上應定性為行政處分。抗告人89年10月31日「新中華革命黨
    」備案申請之請求內容既然為特定行政處分之作成，而從抗
    告人申請經過觀察，不僅原來之請求遭駁回後，抗告人並未
    踐行合法之訴願程序。而且其在原審審理中具狀之請求內容
    也與原先之申請內容不儘一致（前於89年10月31日是申請「
    新中華革命黨」備案，本案中，依其92年8月21日之行政訴
    訟補充理由狀所載，乃是請求「中華革命黨」之備案）。則
    依首開說明，其起訴難認為合法，應予駁回。
四、本件抗告意旨略謂：(一)相對人不准抗告人以「中華革命黨」
    之名稱備案，實屬非法，其引用人民團體法第7條但書之規
    定, 更屬牽強。該法並無明文規定不得使用他黨廢棄之黨名
    ，況本黨發起人中有不少人係中國國民黨50年以上之老黨員
    。(二)抗告人以「新中華革命黨」之名稱申請備案，實為不得
    已之措施，但仍未獲允許。兩個黨名同樣不獲允許，又何必
    改名？因此仍以原名「中華革命黨」申請備案。
五、本院按依人民團體法第46條及第46條之1條規定，政黨報請
    中央主管機關備案，主管機關是否核准，將影響該政黨依法
    向法院辦理法人登記之權益，是主管機關否准備案，性質為
    消極之行政處分，自得對之提起行政爭訟；次按依行政訴訟
    法第105條第1項及第107條第1項第10款規定，起訴，應以訴
    狀表明(一)當事人(二)起訴之聲明(三)訴訟標的及其原因事實；起
    訴不合程式者，經行政法院命補正而仍未依規定補正者，行
    政法院應以裁定駁回之。查本件抗告人於89年8月31日以「
    中華革命黨」名義申請備案，經相對人以89年9月20日台（
    89）內民字第8907540號否准，抗告人復於89年10月31日再
    以「新中華革命黨」名義向相對人重新申請備案，經相對人
    於89年11月21日以台（89）內民字第8908931號函否准，抗
    告人乃於90年3月19日提起行政訴訟，揆其訴狀內容對上開
    相對人先後於89年9月20日及89年11月21日所為函覆均表不
    服，惟該起訴狀未載明訴之聲明及訴訟標的，顯有起訴不合
    程式之違法，行政法院應先命抗告人補正，原審法院90年度
    訴字第2598號裁定未命抗告人補正之違誤，業經本院92年度
    裁字第779號裁定指明在案。嗣原法院重新審理雖以92年8月
    6日（92）院百審三股91訴更一（58）字第18039號函命抗告
    人補正前開事項，惟抗告人於92年8月21日行政訴訟補充理
    由狀中僅補正聲明請求核准「中華革命黨」之備案，另就「
    新中華革命黨」之申請備案遭否准而提起行政訴訟部分，仍
    未依規定補正其訴之聲明及訴訟標的，則揆諸前開說明，抗
    告人就「新中華革命黨」之備案部分即屬起訴不合程式，原
    審雖逕以抗告人起訴前未經訴願為由而裁定駁回其訴，理由
    有所不同，惟結論並無不合。另抗告人就「中華革命黨」之
    備案部分，雖已經補正起訴程式，但未經訴願，直接起訴請
    求相對人准予備案，乃屬起訴不合程序，原裁定以此為由，
    駁回其訴，亦無不合。故本件抗告難認有理由，應予駁回。
六、依行政訴訟法第104條、民事訴訟法第95條、第78條，裁定
    如主文。
中    華    民    國    94    年    2    月    17     日
                  第五庭審判長法  官　趙　永　康
                              法  官　鄭　淑　貞
                              法  官　黃　淑　玲
                              法  官　侯　東　昇
                              法  官　林  文  舟
以  上  正  本  證  明  與  原  本  無  異
中    華    民    國    94    年    2    月    18     日
　　　　　　　　　　　　　　　書記官　彭　秀　玲
